臺灣高等法院民事判決　　　　　　　 94年度勞上更(一)字第1號
上　訴　人　乙○○
訴訟代理人　黃安然律師
上　訴　人　奇鋐科技股份有限公司
法定代理人　甲○○
訴訟代理人　丁○○
　　　　　　張致祥律師
上列當事人間請求確認僱傭關係存在等事件，上訴人對於中華民
國91年8月7日臺灣臺北地方法院91年度勞訴字第14號第一審判決
提起上訴，經最高法院發回更審，乙○○並為訴之追加，本院於
96年10月16日言詞辯論終結，判決如下：
    主  文
兩造上訴均駁回。
奇鋐科技股份有限公司應給付乙○○新台幣伍佰肆拾肆萬元，及
自民國九十四年五月二十七日起至清償日止，按週年利率百分之
五計算之利息。並自民國九十六年五月二十六日起至判決確定日
止按月給付乙○○新臺幣捌萬伍仟元，及自給付遲延之翌日起至
清償日止，按週年利率百分之五計算之利息。
乙○○其餘追加之訴駁回。
原訴第二審及發回前第三審訴訟費用由兩造各自負擔。
追加之訴訴訟費用由奇鋐科技股份有限公司負擔百分之七十三，
餘由乙○○負擔。
    事實及理由
壹、程序方面：
一、臺灣達隆工業股份有限公司（下稱達隆公司）於民國（下同
    ）94年1 月31日與奇鋐科技股份有限公司（下稱奇鋐公司）
    合併，並以奇鋐公司為存續公司，有公司登記事項卡、經濟
    部加工出口區准許函在卷足稽（見本院卷1 第244 至第247
    頁），達隆公司已因合併而消滅，其權利義務應由奇鋐公司
    概括承受，其聲明承受訴訟（見本院卷1 第242 頁、第243
    頁），並無不合，核先敘明。
二、按於第二審為訴之變更或追加，非經他造同意不得為之。但
    請求之基礎事實同一者，不在此限。民事訴訟法第446 條第
    1 項、第255 條第1 項第2 款定有明文。查乙○○於原審起
    訴時，請求奇鋐公司給付新臺幣（下同）1,624,000 元，原
    審判准1,080,800 元，乙○○就其敗訴部分提起上訴時，其
    聲明第二項為「前開廢棄部分，奇鋐公司再給付乙○○
    543,200 元及自91年2 月9 日起至清償日止，按年息5%計算
    之利息」（見本院前審卷第32頁）。嗣於本院審理中之94年
    4 月6 日，就聲明第二項請求薪資部分，變更為「奇鋐公司
    應再給付乙○○19,799,200元，及自91年2 月9 日起至清償
    日止，按年息5%計算之利息」（見本院卷1 第67頁，其中
    543,200 元為上訴部分、19,256,000元為追加部分）；復於
    96年5 月3 日變更其聲明第二項為「奇鋐公司應再給付乙○
    ○796 萬元，及自96年5 月25日起至判決確定日止每月
    116,000 元暨自91年2 月9 日起至清償日止，按年息5%計算
    之利息」（見本院卷2 第51頁及105 頁，其中543,200 元為
    上訴部分、餘為追加部分），核其追加之訴與原請求給付薪
    資部分，其基礎事實同一，依民事訴訟法第446條第1項、第
    255 條第1 項第2 款規定，應予准許。
三、本件上訴人奇鋐公司經合法送達，無正當理由，未於本院言
    詞辯論期日到場，核無民事訴訟法第386 條所列各款情形之
    一，經上訴人乙○○之聲請，爰准分別由其一造辯論而為判
    決。
貳、實體方面：
一、上訴人起訴主張：乙○○於89年7 月17日起受僱於奇鋐公司
    之前身達隆公司，擔任沖壓廠經理，每月薪資116,000 元，
    曾於同年10月20日提出離職申請，預定於同年月31日離職，
    惟達隆公司指派管理部副總經理李明坤、翁協理再三慰留乙
    ○○，並為留住乙○○，並於89年10月30日調升乙○○為「
    沖壓事業處經理」，乙○○乃應允接受新職，並撤回離職申
    請。詎乙○○於同年11月27日上午8 時許至達隆公司上班時
    ，竟遭警衛及總務課長陳明冠以「董事長通知不准乙○○進
    廠」為由，阻止乙○○進入工作場所，顯違反勞動基準法（
    以下稱勞基法）之規定，未經預告且無理由而終止兩造間之
    僱傭契約。足見兩造間之僱傭關係仍屬存在，爰依民事訴訟
    法第247 條之規定，訴請確認兩造間之僱傭關係存在。又乙
    ○○依約提出勞務給付，但為達隆公司所拒絕受領，故併請
    求自89年11月24日起至91年1 月24日止，共計14個月薪資，
    以每月薪資116,000 元計算，總計1,624,000 元，暨自第一
    次準備書狀繕本送達達隆公司之翌日即91年2 月9 日起至清
    償日止，按年息5%計算之利息。原審判決達隆公司應給付乙
    ○○1,080,800 元，及自91年2 月9 日起至清償日止，按週
    年利率5%計算之利息。駁回乙○○其餘之訴。乙○○就其敗
    訴部分上訴，並提起追加之訴，請求經合併後之奇鋐公司給
    付自91年1 月25日起至96年5 月25日止，以每月薪資
    116,000 元計算，總計7,424,000 元（116,000×64月＝
    7,424,000）及利息，並自96年5 月26日起按月給付116,000
    元。其聲明為：(一)原判決不利於乙○○部分廢棄。(二)奇鋐公
    司應再給付乙○○796 萬元（543,200 【上訴部分】＋
    7,424,000 【追加部分】＝7,967,200，乙○○僅請求796 萬
    元），及自96年5 月25 日起至判決確定日止按月給付
    116,000 元。(三)前開二項給付自91年2月9日起至清償日止，
    按年息5%計算之利息。對於奇鋐公司之上訴，則答辯聲明：
    上訴駁回。
二、奇鋐公司則以：乙○○為達隆公司之沖壓處經理，並非勞基
    法所謂之勞工，無勞基法之適用，兩造間應為委任關係，是
    達隆公司本得隨時終止兩造間之委任契約，乙○○於89年10
    月20日既已提出離職申請，則達隆公司於同年11月24日通知
    原告終止兩造間之委任契約，於法並無不合。又縱兩造間僱
    傭契約有勞基法之適用，惟因乙○○於任職期間，自詡其才
    能，曾多次主導員工要求達隆公司給予記大功、獎金之獎勵
    ，於3 個月期間即已達7 次，並要求達隆公司給予其個人之
    獎金250 萬元至500 萬元，該獎金一事全屬其妄自想像，子
    虛烏有之事，乙○○身為經理不僅未能妥善管理員工，配合
    公司之作為，並嚴予律己，為員工之表率，反而帶頭滋事，
    與經理之職背道而馳，達隆公司給予多次之寬容，乙○○竟
    見事機未遂，即以理念不合為由遞出辭呈，並於同年11月17
    日又故態復萌提出記功、獎勵之事，顯見乙○○無法配合公
    司勝任經理一職，爰依勞基法第11條第5 款規定即乙○○不
    能勝任工作為由，終止兩造間之勞動契約。又乙○○於89年
    10月20日以「理念不合」為由，擬於同年月31日離職，有違
    兩造間簽聘僱合約之約定，且情節重大，爰依勞基法第12條
    第1 項第4 款規定，得不經預告於89年11月24日終止兩造間
    之勞動契約。況乙○○已至其他公司任職，則兩造間之僱傭
    契約亦已因乙○○於90年10月至他處任職而終止，且達隆公
    司於乙○○離職後之91年1 月24日公告，將乙○○之沖壓廠
    經理一職交由工程師何秉昌管理，已無設置沖壓廠經理一職
    之必要，乃將該廠歸併至製造部之下，而廢除沖壓廠經理一
    職，是依照勞基法第11條規定，達隆公司亦得終止兩造間之
    勞動契約等語。並上訴聲明：(一)原判決不利於奇鋐公司部分
    廢棄。(二)上開廢棄部分，乙○○在第一審之訴駁回。對乙○
    ○之上訴及追加之訴，則答辯聲明：上訴及追加之訴均駁回
    。
三、經查：乙○○主張其於89年7 月17日起受僱於達隆公司擔任
    沖壓廠經理，曾於同年10月20日提出離職申請，預定於同年
    月31日離職，惟達隆公司曾派員慰留，並調任為「沖壓事業
    處經理」等情，有其提出89年10月30日人事令、薪資表、聘
    僱合約書、品質手冊、錄取通知單、員工離職申請表、簽呈
    （見臺灣板橋地方法院90年度重勞簡調字第11號卷第10頁、
    第25頁、第26頁至第34頁，臺灣板橋地方法院90年勞訴字第
    32號卷第17頁、原審卷第26頁至第27頁）等件為證，並為奇
    鋐公司所不爭執，此部分事實，堪採信為真。惟奇鋐公司則
    以兩造間之勞動（委任）契約已合法終止，並以前揭情詞置
    辯。則本件應審究者為：（一）乙○○是否屬於勞動基準法
    所規範之勞工？達隆公司是否得依勞基法之規定，終止兩造
    間之勞動契約？（二）乙○○請求確認兩造間僱傭關係存在
    及請求奇鋐公司給付薪資是否有理由？
四、乙○○主張兩造間係僱傭關係，有勞基法之適用，達隆公司
    擅自終止勞動契約，於法不合，兩造間之僱傭關係仍然存在
    等語；奇鋐公司則以乙○○係擔任沖壓事業處經理，兩造間
    係委任關係，而非僱傭關係，縱屬僱庸關係，奇鋐科技公司
    亦已依勞基法第11條第5 款、第12條第1 項第4 款規定，終
    止該勞動契約，是兩造間已無僱傭關係存在等語。經查：
（一）奇鋐公司主張兩造間是委任關係，奇鋐公司得隨時終止該
      委任關係等語，是否可採？
　１、按所謂委任，係指委任人委託受任人處理事務之契約而言
  　　。委任之目的，在一定事務之處理。故受任人給付勞務，
    　僅為手段，除當事人另有約定外，得在委任人所授權限範
      圍內，自行裁量決定處理一定事務之方法，以完成委任之
      目的。而所謂僱傭，則指受僱人為僱用人服勞務之契約而
      言。僱傭之目的，僅在受僱人單純提供勞務，有如機械，
      對於服勞務之方法毫無自由裁量之餘地。兩者之內容及當
      事人間之權利義務均不相同。次按所謂勞工，謂受僱主僱
      用從事工作獲致工資者。所謂僱主，謂僱用勞工之事業主
      、事業經營負責人或代表事業主處理有關勞工事務之人。
      所謂勞動契約，係謂約定勞雇關係之契約，勞基法第2 條
      第1、2、6 款分別定有明文。勞基法所規定之勞動契約，
      係指當事人之一方，從屬於他方之關係下，提供職業上之
      勞動力，而由他方給付報酬之契約，勞動契約之勞工與僱
      主間具有使用從屬及指揮監督之關係，故「從屬性」為勞
      動契約最大特色，又可分為人格上之從屬性及經濟上之從
      屬性，前者指勞工提供勞務之義務履行係受僱主之指示，
      僱主決定勞工勞務義務之給付地點、時間及給付量、勞動
      過程等，勞工對於自己之作息時間不能自行支配，在支配
      勞動力之過程即相當程度地支配勞工人身及人格，勞務給
      付之具體詳細內容非由勞務提供者決定，且在勞工有礙企
      業秩序及運作時得施以懲罰，即勞工須服從工作規則，僱
      主對勞工享有懲戒權，以維護企業之正常生產；後者係指
      勞工完全被納入僱主之經濟組織與生產結構中，其勞動力
      需依賴僱主之生產資料始能進行勞動，對僱主有經濟上之
      依賴性，勞工係從屬於僱主，為僱主之目的勞動，受僱人
      不能用指揮性、計畫性或創作性方法對於自己所從事工作
      加以影響。至判斷之依據應以義務實際給付情形為著眼點
      。次按公司得依章程規定設置經理人，經理人之委任、解
      任及報酬，於股份有限公司須有董事過半數之同意，此為
      90年11月12日修正前公司法第29條第1 項、第2 項第3 款
      所明文規定。準此，可知如依公司法所委任之經理人，不
      論其職銜為何，與公司間契約即屬於委任契約關係，非屬
      於勞基法所規範之勞工（最高法院42年台上字第554 號判
      例意旨參照）。反之，若非屬於公司法上之經理人，則不
      論其職銜為何，縱論其職稱為經理，提供勞務者與雇主間
      之僱傭契約關係，仍應有勞基法之適用。
　２、經查：乙○○於89年7 月17日起受僱於達隆公司擔任沖壓
  　　廠經理，負責生產過程中模具之改造、維修、保養等工作
    　之情，業據提出聘僱合約書、品質手冊節本等件為證，並
      為奇鋐公司所不爭執，且達隆公司亦自陳聘任乙○○均是
      董事長兼總經理（即達隆公司之法定代理人）丁○○一人
      所決定（見原審卷第98頁），是達隆公司聘僱乙○○與前
      開修正前公司法第29條第2 項第2 款規定尚有不符，且達
      隆公司自陳乙○○至公司上班均需打卡等語（見原審卷第
      112 頁），足見乙○○與一般公司人員之管理方式並無不
      同，再參諸達隆公司所提出之公司內容組織圖（見原審卷
      第78頁）以觀，乙○○所屬之沖壓廠是隸屬於「散熱器事
      業處」下之一個生產單位，乙○○雖為沖壓廠之主管，負
      責管理約40名員工，然乙○○就其所主管之業務，並無獨
      立代表公司之權，此亦為達隆公司所不爭，足證乙○○之
      職銜雖為「經理」，然自其工作內容及任用之方式以觀，
      乙○○之工作內容（即負責生產過程中模具之改造、維修
      與保養等工作），及人格性、組織上均無所謂之獨立性可
      言，乙○○顯非屬達隆公司依據修正前公司法第29條所委
      任之經理人。次查：乙○○既非屬於達隆公司依據修正前
      公司法第29條所委任之經理人，則兩造間之契約關係即非
      屬於委任關係。況乙○○提供勞務而聽命於達隆公司之指
      示，而達隆公司係經營「電腦及其週邊設備及零配件研究
      發展買賣業務、冷卻風扇之加工製造裝配買賣業務。前項
      產品之代理經銷買賣及進出口貿易業務」等事業，此有卷
      附之公司變更登記表（見原審卷第63頁至第65頁）在卷足
      憑，屬於應適用勞基法之事業單位（勞基法第3 條規定參
      照），是兩造間之勞務契約關係應係屬於勞動契約關係，
      而有勞基法之適用。奇鋐公司主張兩造間為委任關係，奇
      鋐公司得隨時終止云云，於法無據。
（二）奇鋐公司主張乙○○於89年10月20日以「理念不合」為由
      ，向達隆公司提出離職申請，達隆公司於89年11月24日批
      准生效，於法並無不合等語，是否可採？
　１、按勞工終止勞動契約之終止權屬形成權，於勞工行使其權
  　　利時即發生形成之效力，不必得相對人即雇主之同意。乙
　  　○○雖曾於89年10月20日以「理念不合」為由，向達隆公
  　  司提出離職申請，擬於同年月31日離職，有達隆公司提出
      之員工離職申請表（見本院卷1 第63頁）為證，且為乙○
      ○所自認。則依前開說明，乙○○既於89年10月20日提出
　　　辭呈終止勞動契約，並表明於同月31日離職，則兩造間之
  　　僱傭關係，即已於89年10月31日終止。達隆公司嗣於89年
    　11月24日就乙○○之員工離職申請表所為之批准，並不能
      使兩造間已於89年10月31日終止之契約，發生延後終止之
      效力。
　２、查乙○○提出員工離職申請表後，達隆公司於同年月30日
  　　發表人事令（見本院卷2 第31頁），將乙○○派任為沖壓
    　處經理，於次月1 日生效，並繼續給付乙○○薪資，而兩
      造間原僱傭契約已於89年10月31日終止，已如前述，而勞
      動契約並不以書面之合意為必要，乙○○自89年11月1 日
      起繼續在達隆公司任職，達隆公司亦繼續給付乙○○薪資
      ，兩造間縱無訂立書面契約，亦足認兩造間已有另行成立
      新勞動契約之合意。且奇鋐公司副總即原達隆公司負責人
      丁○○到庭陳稱：伊當時未慰留乙○○等語（見本院卷2
      第27頁背面），惟證人何秉昌、魏金隆均已證稱達隆公司
      確實有慰留乙○○等語（見本院前審卷第173 頁、第185
      頁），參諸丁○○原為達隆公司負責人，現為奇鋐公司副
      總，其所為陳述尚難遽採，應以證人何秉昌、魏金隆之證
      詞為可信。達隆公司於乙○○預定離職之日前並未派任接
      替之人，且於89年10月30日發布人事令，又將乙○○調任
      為沖壓處經理，並於次月1日即89年11月1日生效，益證兩
      造間自89年11月1 日起，已另合意成立一個新的勞動契約
      。則乙○○主張，其提出辭呈後，復因達隆公司派人慰留
      而打消辭意（按此之「辭意」係指離開達隆公司，不願再
      在達隆公司上班，而成立一新僱傭契約之意，不影響上述
      兩造間原僱傭契約於89年10月31日終止之法律上效果。）
      ，已與達隆公司另成立新勞動契約，兩造間僱傭關係存在
      等語，即屬可採。
（三）奇鋐公司主張：乙○○身為達隆公司沖壓廠之經理，卻經
      常要求達隆公司給與記大功、獎金之獎勵，於3 個月間即
      已達7 次，且身為經理不僅未能妥善管理員工，配合公司
      之作為，嚴予律己，為員工之表率，反而帶頭滋事，與經
      理之職背道而馳，顯無法配合公司勝任經理一職，又於89
      年10月20日以「理念不合」為由，擬於同年月31日離職，
      違反兩造間之聘僱合約之約定，且情節重大，爰依勞基法
      第11條第5 款、第12條第1 項第4 款規定，終止兩造之勞
      動契約。又乙○○原任職之沖壓廠經理一職，因業務需要
      已無存在之必要，達隆公司乃將該經理一職裁撤，將該廠
      歸併至製造部，是依照勞基法第11條第4 款規定，達隆公
      司亦得終止兩造間之僱傭契約。且乙○○於90年10月間曾
      至其他公司任職，則兩造間之勞動契約已因乙○○至他處
      任職而終止各等語。乙○○則否認之。按當事人主張有利
      於己之事實，就其事實有舉證之責任，民事訴訟法第277
      條前段亦定有明文，則奇鋐公司主張乙○○對於所擔任之
      工作確不能勝任及有違反勞動契約或工作規則而情節重大
      之情事等有利於己之事實，自應負舉證責任。
　１、按勞工對於所擔任之工作確不能勝任時，雇主得預告終止
  　　勞動契約；勞工有違反勞動契約或工作規則，情節重大者
    　，雇主得不經預告終止契約，勞基法第11條第5 款、第12
      條第1 項第4 款分別定有明文。所謂「不能勝任」工作，
      應係指勞工主觀上及客觀上對於工作能力、身心狀況、或
      學識品行等各方面，已喪失工作能力而不能勝任之情形者
      ，若僅是雇主主觀上之好惡，自不在其中。
　２、經查：乙○○以改善工廠模具而提高達隆公司工廠之生產
  　　力為由，請求達隆公司給與記大功之獎勵，姑不論乙○○
    　之請求是否有據，其本於提升工廠模具之生產力認對於達
      隆公司有所貢獻為由，而請求達隆公司予以敘獎，此與其
      工作內是否得勝任顯無關連，縱乙○○請求達隆公司給與
      敘獎並無依據，亦與其工作內容無涉，且證人即達隆公司
      散熱器事業處主管丙○○證稱：乙○○工作態度算正常，
      成績普通等語（見本院卷1 第145 頁），足證乙○○並無
      不能勝任工作之情事，奇鋐公司自不得執該事由而認乙○
      ○不能勝任工作。是奇鋐公司依勞基法第11條第5 款規定
      ，終止兩造間之勞動契約顯非合法。
　３、按業務性質變更，有減少勞工之必要，又無適當工作可供
  　　安置時，雇主可終止勞動契約，勞基法第11條第4 款固有
    　明文。惟查：乙○○本於89年10月20日以「理念不合」為
      由，向達隆公司提出離職申請，並擬於同年月31日離職，
      然達隆公司於同年月30日以人事命令，另指派乙○○擔任
      沖壓事業處（即擬將該沖壓廠改制為沖壓處）之經理一職
      ，並自89年11月1 日起生效，而乙○○乃自89年11月1 日
      起又繼續至達隆公司任職至同年11月27日因達隆公司禁止
      其進入工作場所繼續任職止，業如前述，又達隆公司原擬
      將該沖壓廠改制成「沖壓處」（即擴大組織編制範圍），
      此為奇鋐公司所自陳，足證奇鋐公司所辯於89年11月24日
      批准乙○○員工離職申請表，終止與乙○○間之勞動契約
      時，並無勞基法第11條第4 款規定之業務性質變更，而有
      減少勞工需求之情事。且退步言之，奇鋐公司亦未舉證證
      明，確實有因業務性質變更而減少勞工之必要，及公司內
      部已無其他適當工作可供安置乙○○等情。況縱達隆公司
      果真因業務性質變更，而有裁撤該沖壓廠經理一職務之必
      要，該事由亦係發生於91年1 月間，此有卷附之達隆公司
      91年1 月14日公告函（見原審卷第124 頁）足稽，是達隆
      公司亦不得於89年11月24日即片面終止勞動契約後，將乙
      ○○任職之職務予以裁撤，再依勞基法第11條第4 款之規
      定，主張終止勞動契約，此顯違反勞基法第1 條保障勞工
      權益之強制規定。是奇鋐科技公司抗辯：乙○○原任職之
      沖壓廠經理一職，因業務需要已無存在之必要，奇鋐公司
      乃將該經理一職裁撤，將該廠歸併至製造部，依照勞基法
      第11條第4 款規定，得終止兩造間之僱傭契約云云，顯不
      足採。
　４、又查：乙○○於90年8 月6 日至同年10月23日期間，確實
      有至大大科技股份有限公司任職，業經原法院依乙○○聲
      請函詢勞工保險局，有該局91年4月15日保承資字第
      1009081 號函足參（見原審卷第83頁、第84頁），然因兩
      造間於89年11月1 日新成立之勞動契約既未合法終止，已
      如前述，則乙○○雖於達隆公司89年11月27日拒絕受領勞
      務後，曾於90年8 月6 日至同年10月23日止至他處任職，
      亦僅生乙○○於該期間內無法提供勞務予達隆公司，奇鋐
      公司僅得主張扣除乙○○該期間因他處任職所得之薪資報
      酬，並非兩造間之勞動契約即當然終止，此觀民法第487
      條但書規定之解釋自明。是奇鋐公司抗辯兩造間之勞動契
      約於乙○○90年間至他公司任職即當然終止云云，於法不
      合，難謂有理由。
　５、綜上所述，兩造間之聘雇契約係屬勞動契約，係屬僱傭關
  　　係而非委任關係，自有勞基法之適用，又達隆公司依勞基
    　法第11條第4 款、第5 款、第12條第1 項第4 款規定終止
      勞動契約，於法尚有未合，兩造間之僱傭關係仍然存在。
      則乙○○訴請確認兩造間僱傭關係存在，即屬有據。
五、乙○○請求奇鋐公司給付薪資報酬，是否有理由？分述於后
    ：
（一）按僱用人受領勞務遲延者，受僱人無補服勞務之義務，仍
      得請求報酬。但受僱人因不服勞務所減省之費用，或轉向
      他處服勞務所取得，或故意怠於取得之利益，僱用人得由
      報酬額內扣除之，民法第487 條定有明文。奇鋐公司於89
      年11月24日片面終止兩造間之勞動契約，此為奇鋐公司所
      自陳（見本院卷第28頁背面至第29頁背面），且拒絕乙○
      ○進入公司，依上規定，乙○○即無補服勞務之必要，而
      得請求薪資報酬。
（二）乙○○主張其薪資為每月116,000 元（即基本薪資82,300
      元、交通費900 元、伙食津貼1,800 元、績效獎金31,000
      元）等語；奇鋐公司則主張若乙○○得請求薪資，其薪資
      亦應以底薪為82,300元為限，而不包括交通費900 元、伙
      食津貼1,800 元、績效獎金31,000元等語。
１、按所謂工資，謂勞工因工作而獲得之報酬；包括工資、新金
    及按計時、計日、計月、計件以現金或實物等方式給付之獎
    金、津貼及其他任何名義之【經常性給與】均屬之，勞基法
    第2 條第3 款定有明文。
２、經查：乙○○所主張之基本薪資為82,300元、交通費900 元
    、伙食津貼1,800 元部分，業據乙○○提出89年9 月、10月
    份之薪資表為證（見本院前審卷第42頁、第43頁），奇鋐公
    司並自承交通費900 元、伙食津貼1,800 元部分，全體員工
    按時上班，每月均會發給等語（見原審卷第112 頁），足見
    乙○○所領之交通費900 元、伙食津貼1,800 元部分，均屬
    於「經常性之給與」，而為工資之一部分。
３、次查：有關績效獎金31,000元部分，奇鋐公司雖辯稱：係依
    據乙○○之績效而決定是否發與該獎金，此部分非屬於薪資
    之一部分云云。惟查：依據勞基法施行細則第10條第2 款規
    定：「本法第2 條第3 款所稱之其他任何名義之經常性給與
    ，係指左列各款以外之給與：…二、獎金：指年終獎金、競
    賽獎金、研究發明獎金、特殊功績獎金、久任獎金、節約燃
    料物料獎金及其他非經常性獎金。」以觀，所謂「獎金」應
    屬於非經常性之給與，本非屬於工資之一部分，茲乙○○主
    張此部分績效獎金31,000元為經常性給與，係屬於工資之一
    部分，其就此有利於己之事實，自應負舉證責任。然依乙○
    ○提出之89年9 月份、10月份之薪資表，奇鋐公司均有給付
    乙○○「績效獎金31,000元」，惟比照奇鋐公司所提之89年
    7 月份新進員工核薪表所示，其上僅記載「本薪65,000元、
    職務加給10,000元、主管加給10,000元」等項目，並無績效
    獎金一欄，堪認績效獎金31,000元非屬乙○○工資之一部分
    ，自難謂因奇鋐公司於89年9 月、10月有給付績效獎金，遽
    認該績效獎金係屬於經常性之給與。此外，乙○○並未舉證
    證明此部分係屬於經常性給與為工資之一部分，是奇鋐公司
    所辯：乙○○所領績效獎金31,000元非屬薪資之一部分等語
    ，即足採信。
４、綜上，乙○○之薪資係包括基本薪資82,300元、交通費900
    元、伙食津貼1,800 元，共計85,000元。
（三）乙○○得請求之金額：
１、乙○○起訴請求自89年11月24日起至91年1 月24日薪資部分
    ：此期間共計14個月，以每月新資85,000元計算，合計為
    119 萬元（85,000×14＝1,190,000）。然因乙○○曾於90
    年8 月6 日至同年10月23日（計2 月又18日）至大大科技股
    份有限公司任職，受有每月薪資42,000元，共計領有薪資
    109,200 元（42000 ×2＋42000×18/30＝109,200），應予
    扣除。從而，乙○○就89年11月24日起至91年1 月24日止期
    間，得請求奇鋐公司給付之薪資為1,080,800 元，及自91年
    2 月9 日起至清償日止按週年利率5%計算之利息，為有理由
    ，應予准許。其逾此部分之金額及遲延利息之請求，為無理
    由，應予駁回。原審就上開應准許部分，判命奇鋐公司如數
    給付，就上開應予駁回部分，為乙○○敗訴之判決，均無不
    合。兩造各就其敗訴部分上訴，指摘原判決不當，求予廢棄
    改判，為無理由，應駁回其上訴。
２、乙○○追加請求自91年1 月25日起至96年5 月25日止已到期
    之薪資暨利息部分：此期間已到期之薪資報酬共計64個月，
    以每月新資85,000元計算，合計為為5,440,000 元（85,000
    ×14＝5,440,000） 。從而，乙○○追加之此部分，得請求
    奇鋐科技公司給付544 萬元，及自追加起訴狀送達翌日即94
    年5 月27日（見本院卷1 第76頁）起至清償日止按週年利率
    5%計算之利息，為有理由，應予准許。逾此部分之請求，為
    無理由，應予駁回。
３、乙○○追加請求奇鋐公司自96年5 月26日起至判決確定之日
    止，按月給付116,000 元薪資暨利息部分：乙○○之薪資為
    每月85,000元，已如前述，則乙○○追加請求奇鋐公司自96
    年5 月26日起至判決確定之日止，按月給付85,000元薪資，
    為有理由。有關遲延利息部分，乙○○於各期給付到期日屆
    至，奇鋐公司仍不給付而負遲延責任時，始有請求權，故此
    部分利息，乙○○請求奇鋐公司各期給付遲延之翌日起至清
    償日止，按週年利率5%計算之利息，為有理由，應予准許。
    逾此部分之請求，為無理由，應予駁回。
六、綜上所述，兩造間之契約係屬於勞動（僱傭）契約，並有勞
    基法之適用，且奇鋐公司終止兩造間之勞動（僱傭）契約並
    不合法。奇鋐公司既否認兩造間之僱傭關係存在，乙○○自
    有即受確認判決之法律上利益存在，是乙○○依據民事訴訟
    法第247條第1項前段規定，請求確認兩造間之僱傭關係存在
    ，於法有據，應予准許。又乙○○依約提出勞務給付，奇鋐
    科技公司拒絕受領，乙○○自無補服勞務之義務，而得依民
    法第487 條前段之規定，請求奇鋐公司給付薪資。其中有關
    乙○○起訴請求自89年11月24日起至91年1 月24日薪資部分
    ，兩造之上訴均為無理由，應駁回其上訴。有關乙○○追加
    請求自91年1 月25日起至96年5 月25日止薪資部分，乙○○
    得請求奇鋐公司給付544 萬元，及自94年5 月27日起至清償
    日止按週年利率5%計算之利息部分，為有理由，逾此部分之
    請求，為無理由。至乙○○追加請求奇鋐公司自96年5 月26
    日起至判決確定之日止，按月給付116,000 元薪資暨利息部
    分，乙○○得請求奇鋐公司按月給付85,000元薪資及各期給
    付遲延之翌日起至清償日止，按週年利率5%計算之利息部分
    ，為有理由，應予准許；逾此部分之請求，為無理由。
七、本件因事證已臻明確，兩造其餘爭點及攻擊、防禦方法暨所
    為之立證，與判決之結果不生影響，無庸再逐一予以論究，
    併予敘明。
八、據上論結，本件兩造之上訴，均為無理由，乙○○追加之訴
    為一部有理由，一部無理由，依民事訴訟法第450 條、第
    449 條第1 項、第463 條、第385 條第1 項前段、第78條、
    第79條，判決如主文。
中　　華　　民　　國　　96　　年　　10　　月　　30　　日
                    民事第四庭
                        審判長法  官  張劍男
                              法  官  彭昭芬
                              法  官  丁蓓蓓
正本係照原本作成。
如不服本判決，應於收受送達後20日內向本院提出上訴書狀，其
未表明上訴理由者，應於提出上訴後20日內向本院補提理由書狀
（均須按他造當事人之人數附繕本）上訴時應提出委任律師或具
有律師資格之人之委任狀；委任有律師資格者，另應附具律師資
格證書及釋明委任人與受任人有民事訴訟法第466條之1第1項但
書或第2項（詳附註）所定關係之釋明文書影本。
中　　華　　民　　國　　96　　年　　11　　月　　1 　　日
　　　　　　　　　　　　　　　書記官  張淑芬
附註：
民事訴訟法第466條之1（第1項、第2項）：
對於第二審判決上訴，上訴人應委任律師為訴訟代理人。但上訴
人或其他法定代理人具有律師資格者，不在此限。
上訴人之配偶、三親等內之血親、二親等內之姻親，或上訴人為
法人、中央或地方機關時，其所屬專任人員具有律師資格並經法
院認為適當者，亦得為第三審訴訟代理人。
